最　高　行　政　法　院　裁　定
　　　　　　　　　　　　　94年度裁字第01547號
抗　告　人　甲○○
上列抗告人因與相對人內政部間確認行政處分無效事件，對於中
華民國93年4月30日臺北高等行政法院92年度訴字第2414號裁定
提起抗告，本院裁定如下︰
　　主  文
抗告駁回。
抗告訴訟費用由抗告人負擔。
　　理  由
一、按抗告法院認抗告為不合法或無理由者，應為駁回抗告之裁
    定。次按「確認行政處分無效之訴訟，須已向原處分機關請
    求確認其無效未被允許，或經請求後於三十日內不為確答者
    ，始得提起之。」、「訴狀送達後，原告不得將原訴變更或
    追加他訴。但經被告同意，或行政法院認為適當者，不在此
    限。」行政訴訟法第6條第2項、第111條第1項分別定有明文
    。又按「依本法請求損害賠償時，應先以書面向賠償義務機
    關請求之。」國家賠償法第10條亦有明文。
二、本件抗告意旨略謂：聽證程序在抗告人作完異議，地方官員
    即離席未確答，主持人職務轉移至內政部「派員」，抗告人
    仍依行政決定權續提起異議「毗鄰科學園區徵收辦法應優先
    適用、所有計劃皆違憲應撤銷，否則提起憲法訴訟．．．」
    主題等，異議時間長達半小時以上，內政部「派員」對抗告
    人的「主題」皆「未確答」，30日後也未確答。上述為抗告
    人提起無效行政處分之「先行程序」，亦為內政部行為違反
    國家賠償法第2條第2項後段構成要件之事實理由，形成抗告
    人國家賠償法上之公法請求權，依據行政訴訟法第7條可合
    併請求損害賠償。又損害賠償是指國家賠償法第2條第2項後
    段，司法院釋字第469號已指出不須先向行政機關請求即有
    公法請求權，抗告人行使程序基本權合併請求損害賠償乃正
    當法律程序，又再追加狀內抗告人已指出內政部行為符合國
    家賠償法第2條第2項後段之構成要件。且本案亦為情事變遷
    ，內政部法令有違反法律優位之法律保留等語。
三、本院經核：抗告人對相對人民國76年10月13日台（）內營
    字第539050號相對人核定「變更新竹科學工業園區特定區主
    要計畫（部分零星工業區、農業區、保護區、學校用地、機
    關用地、道路用地、河道為工業區、農業區、保護區、學校
    用地、公園、綠地、道路用地）」案之處分，提起行政訴訟
    ，求為確認該處分無效。然查本件抗告人尚未向相對人請求
    確認該處分無效未被允許，業據相對人於93年4月1日原審法
    院行準備程序時辯述綦詳，此有抗告人在原審法院準備程序
    筆錄附於原審卷可稽，而抗告人主張其曾於公聽會陳述意見
    ，相對人亦派員到場、抗告人亦向新竹縣政府提起訴願等情
    ，均非向相對人請求確認該處分無效，是抗告人遽行提起本
    件確認該處分無效之訴訟，難認合法，應予駁回。又抗告人
    於訴狀送達相對人後，又提起國家賠償之訴，合併於原有之
    訴，既未得相對人同意，原審法院亦認為抗告人依國家賠償
    法請求損害賠償，未先以書面向賠償義務機關請求之，並不
    適當，亦難認合法為由裁定駁回抗告人在原審之訴。揆諸前
    開說明，認事用法均妥適，並無違誤，抗告意旨指摘原裁定
    違誤之詞，尚難認有理由，應予駁回。本件抗告既不合法，
    依程序不合，實體不究之原則，抗告人所為實體上之主張，
    已無庸復予審酌，併此指明。
四、依行政訴訟法第104條、民事訴訟法第95條、第78條，裁定
    如主文。
中    華    民    國    94    年    8     月    11    日
                  第四庭審判長法  官　徐　樹　海
                              法  官　高　啟　燦
                              法  官　吳　錦　龍
                              法  官　黃　合　文
                              法  官　林  茂  權
以  上  正  本  證  明  與  原  本  無  異
中    華    民    國    94    年    8    月    15     日
　　　　　　　　　　　　　　　書記官　蘇　金　全
